臺灣桃園地方法院刑事裁定
110年度單聲沒字第248號
公  訴  人  臺灣桃園地方檢察署檢察官
受聲請  人  田月蘭


上列聲請人聲請沒收案件（110 年度執他字第1707號），本院裁
定如下：
    主  文
聲請駁回。
    理  由
一、聲請意旨略以：按違禁物或專科沒收之物得單獨宣告沒收，
    本院以109年度單聲沒字第98號裁定駁回被告田月蘭詐欺一
    案之沒收，並於該裁定載明「聲請人如認有宣告沒收之必要
    ，應循刑法第40條第2項之立法理由聲請單獨宣告沒收」，
    爰依首開規定聲請單獨宣告沒收銷燬等語。 
二、按「違禁物或專科沒收之物得單獨宣告沒收」，刑法第40條
    第2 項定有明文，而所謂「專科沒收之物」，係指雖非違禁
    物，然其性質不宜任令在外流通，如偽造之印章、印文、有
    價證券、信用卡、貨幣等是（刑法第40條立法理由參照），
    復對照刑法第200 條、第205 條、第219 條等規定，所謂「
    專科沒收之物」，應係指法文有規定「不問屬於犯人與否，
    沒收之」之「絕對義務沒收」者而言。
三、經查：受聲請人田月蘭所申辦之國泰世華商業銀行（下稱國
    泰世華)帳戶，於民國102年9月3日，經其夫彭忠山以祭祀公
    業福德祀（下稱福德祀）之代理人身分，將福德祀所有之土
    地出售簽約款910 萬元中之900 萬元，匯至上開聲請人之國
    泰世華帳戶，且該900 萬元乃係彭忠山藉由變更徐增強為福
    德祀唯一派下員並擔任管理人，向地政機關申請變更登記土
    地管理者為徐增強後，彭忠山即代理徐增強出售土地，並從
    中所獲取之詐欺得利之土地價金，彭忠山因上開詐欺得利行
    為，業據臺灣高等法院以106 年度上易字第822 號判決判處
    有期徒刑1 年2 月，並經最法院以107年度台上字第2192號
    判決上訴駁回確定，受聲請人田月蘭所涉犯之詐欺取財罪嫌
    ，則經臺灣桃園地方檢察署以108年度偵字第15550號為不起
    訴處分。嗣檢察官以該匯入受聲請人上開國泰世華帳戶之90
    0 萬元價金，實係彭忠山之詐騙所得，由受聲請人無對價取
    得，且彭忠山另案判決雖業已確定，然卻未將900 萬元認定
    為彭忠山之犯罪所得並予以沒收，致事實上或法律上無法追
    認彭忠山之犯罪所得900萬元，為避免受聲請人無償獲取彭
    忠山之犯罪所得，遂依刑法第38條之1 第2 項第2 款、第3 
    項、第40條第3 項聲請單獨宣告沒收，而經本院以109年度
    單聲沒字第98號裁定以「判斷不法利得係由犯罪行為人或第
    三人取得時，就利得歸屬之判斷，應以『事實上處分權』為標
    準，並非係以形式上名義人或民法上所有權歸屬、有效性做
    為判斷標準，應係以實際支配處分該利得之犯罪行為人做為
    沒收主體對象，否則豈非讓淪為犯罪行為人人頭之第三人，
    面臨既未受有任何犯罪利得，卻又遭沒收自身財產之困境，
    顯非第三人利得沒收之立法本質。上開國泰世華銀行帳戶，
    雖由受聲請人所申請，惟該900 萬元既係由彭忠山匯入，且
    係由彭忠山實際使用上開帳戶，匯入上開帳戶之900 萬元，
    亦已於密集之時間提領匯出，無事證足資證明受聲請人對於
    帳戶內之900 萬元金額具有事實上處分權，亦無其他證據足
    資判斷受聲請人有因彭忠山詐欺得利之犯行，獲得上開900 
    萬之犯罪所得，顯與刑法第38條之1 第2 項所規範第三人沒
    收之要件有違，亦悖於第三人沒收實係為防堵第三人保有犯
    罪所得之立法目的」等為由，而為駁回該沒收聲請之裁定確
    定，有上開判決、不起訴處分書、裁定及臺灣高等法院被告
    前案紀錄表各1份附卷可查，是本件檢察官聲請單獨宣告沒
    收之標的，當亦係上開受聲請人所申辦之國泰世華帳戶內之
    900萬元價金。
四、而一事不再理為程序法之共通原則，旨在維持法之安定性，
    禁止當事人就已經實體裁判之事項，漫事爭執。確定之裁判
    ，如其內容為關於實體之事項，以裁定行之者，諸如更定其
    刑、定應執行之刑、單獨宣告沒收、減刑、撤銷緩刑之宣告
    、易科罰金、保安處分及有關免除刑之執行、免除繼續執行
    或停止強制工作之執行等裁定，均與實體判決具同等效力，
    除得為非常上訴之對象外，亦有一事不再理原則之適用（最
    高法院109年度台抗字第2020號裁定意旨參照）。受聲請人
    田月蘭前經本院以109年度單聲沒字第98號裁定駁回檢察官
    上開單獨宣告沒收之聲請確定，已有如上述，且上開受聲請
    人國泰世華帳戶內存入之900萬元，顯然非屬刑法第40條第2
    項所謂「違禁物」或「專科沒收之物」，本已不得依該規定
    聲請單獨宣告沒收，且依一事不再理原則，亦不得再為單獨
    宣告沒收之聲請。
五、從而，本件檢察官之聲請，不能准許，應予駁回。
六、據上論斷，依刑事訴訟法第220條，裁定如主文。
中    華    民    國   111    年    1     月    7     日
                  刑事第十三庭  法  官  潘怡華
以上正本證明與原本無異。
如不服本裁定，應於裁定送達後五日內向本院提出抗告狀(須附
繕本 )。
                                書記官  蔡紫凌
中    華    民    國   111    年    1     月    7     日